【裁判字號】    98,交聲,2214
【裁判日期】    980724
【裁判案由】    違反道路交通管理處罰條例聲明異議
【裁判全文】
臺灣臺北地方法院交通事件裁定        98年度交聲字第2214號
原處分機關  交通部公路總局臺北區監理所
受處分人    乙○○
上列受處分人因違反道路交通管理處罰條例案件，對於交通部公
路總局臺北區監理所98年6月19日所為之處分（原處分：北監營
裁字第裁40-AEX667205號）聲明異議，本院裁定如下：
    主  文
異議駁回。
    理  由
一、異議意旨略以：異議人即受處分人乙○○所有之車號881-MN
    號營業一般小客車於民國98年3月18日8時40分許，沿臺北市
    台北火車站東側（站前東路）東往西方向行駛於第二車道，
    欲變換至第一車道時，其車輛左前車門與另一行駛於同方向
    第一車道之車號3U-2218號自小客車之右前保險桿發生碰撞
    ，經警以其變換車道時未讓直行車先行，且未注意安全距離
    為由製單舉發。惟其變換車道前已打方向燈示警，並於進入
    第一車道後，係車號3U-2218號自小客車故意不依正常車道
    行駛，緊靠左側安全島始導致碰撞，並無變換車道時未讓直
    行車先行，且未注意安全距離之情況，認員警舉發違規事由
    有誤，自有不服。爰提起本件異議，請求撤銷原處分云云。
二、按汽車駕駛人，在多車道不依規定駕車者，處新臺幣6百元
    以上1千8百元以下罰鍰，道路交通管理處罰條例第45條第4
    款定有明文。又汽車駕駛人違反第45 條規定者，除依原條
    款處罰鍰外，並予記違規點數1點，道路交通管理處罰條例
    第63條第1項第1款亦有規定。
三、經查：
  (一)本件異議人即受處分人駕駛車號881-MN號營業一般小客車於
    98年3月18日8時40分許，沿臺北市台北火車站東側（站前東
    路）東往西方向行駛於第二車道，欲變換至第一車道時，其
    車輛左前車門與另一行駛於同方向第一車道之車號3U-2218
    號自小客車之右前保險桿發生碰撞，經警以其變換車道時未
    讓直行車先行，且未注意安全距離為由製單舉發後，異議人
    未依限到案，原處分機關乃以異議人違反道路交通管理處罰
    條例第45條第4款裁處罰鍰新臺幣900元，並記違規點數1點
    等情，有臺北市政府警察局北市警交大字第AEX667205號舉
    發違反道路交通管理事件通知單、交通部公路總局臺北區監
    理所98年6月19日北監營裁字第裁40-AEX667205號違反道路
    交通管理事件裁決書、台北市政府警察局中正第一分局98年
    6 月9日北市警中正一分交字第09830971600號函等在卷可稽
    。
  (二)異議人雖執上開情詞，辯稱其變換車道前已打方向燈示警，
    並於進入第一車道後，係車號3U-2218號自小客車故意不依
    正常車道行駛，緊靠左側安全島始導致碰撞，並無變換車道
    時未讓直行車先行，且未注意安全距離之情況，舉發之情與
    事實不符云云。惟經本院傳訊當時與異議人車輛發生碰撞之
    車號3U-2218號自小客車駕駛人甲○○到庭證稱：「（經過
    情形？（提示卷附現場圖））我是B車，對方是A車，當時車
    很多，我們兩個人是併排同向往前行，他在我的右方，車多
    所以走走停停，行經肇事地點的交叉路口的時候，我就是慢
    慢跟著前車往前行，不知道怎麼回事，對方可能是要插入我
    的前方，車頭就往我的方向靠，我趕快緊急煞車，我不確定
    有沒有碰到，但是我就趕快把車子往路邊靠，停下來，下車
    問他有沒有碰到，他說有，還要我賠他，我趕快檢視我們兩
    人的車子，應該是我車頭右前角的地方有碰到他的左側前門
    ，雙方都只是刮傷，但他就是叫我要賠他，但是我認為我沒
    有錯，我才報警。」、「（你是直行？）是的。」、「（現
    場圖上A車的位置，就是車禍發生後，對方的停車狀態？）
    是的，我有移車，但是對方沒有，現場圖上A車就是碰撞當
    時他的狀態。」、「（當時你們兩部車的車速都很慢？）當
    時都是走走停停，我才剛踩油門前進，他的車頭就靠過來碰
    撞，我就趕快踩煞車。」等語（見本院98年7月22日訊問筆
    錄），並有本件舉發員警所提出之現場圖一張在卷可稽。可
    知，當日異議人於變換車道當下，確與證人甲○○直行之車
    輛發生碰撞，而非如其所言，係於變換車道後始發生碰撞。
    又經本院檢視卷附道路交通事故現場圖（見本院卷第21頁）
    ，異議人車輛（即圖中之A車）發生碰撞時，該車確係位於
    第一車道與第二車道之間，車頭向左偏向第一車道，而證人
    所駕駛之車輛係直行於第一車道（見圖中B車行向），足以
    證明異議人的確未讓直行車先行，並強行切入第一車道始導
    致碰撞。異議人以碰撞之發生乃證人故意不依正常車道行駛
    為辯解，顯不可採。況本案發生當時正值上班尖峰期間，道
    路交通狀況已屬擁擠，台北車站附近車流量更為龐大，用路
    人於駕駛時更應注意四週車況並嚴守交通規則；而異議人平
    日以駕駛計程車為業，對該處路況理應十分清楚，應可提前
    就行車路線加以規劃，卻於交通混亂、道路壅塞之際，未禮
    讓直行車，強行進入其車道，已足以對交通狀況產生重大影
    響，且極有可能發生交通事故，進而加危害於其他用路人之
    健康、生命及財產，所為實不可採，異議人憑片面空言，否
    認上揭違規事實，本院自難採信。綜上所述，原處分機關據
    此認為異議人有變換車道未讓直行車先行，且未注意安全距
    離之違規事實，依首開法條規定，並審酌受處分人違規情節
    ，裁處罰鍰900元，並記違規點數1點，核無違誤，量罰亦甚
    妥適，應予維持，本件異議為無理由，應予駁回。
四、據上論斷，應依道路交通案件處理辦法第19條裁定如主文。
中     華     民    國    98    年    7    月    24    日
                              交通法庭法  官  孫惠琳
以上正本證明與原本無異
如不服本裁定應於送達後5日內向本院提出抗告狀
                                書記官  郭錦賢
中     華     民    國    98    年    7    月    24    日


司法院資訊處製作；財團法人民間司法改革基金會備份。
